臺灣高雄地方法院民事判決　　　　　　　100年度簡上字第1號
上　訴　人　陳應誌
被上訴人　　黃振明
上列當事人間請求損害賠償事件，上訴人對於民國100年10月21
日本院鳳山簡易庭99年度鳳簡字第90號第一審判決提起上訴，本
院於100年4月27日言詞辯論終結，判決如下：
    主  文
上訴駁回。
第二審訴訟費用由上訴人負擔。
    事實及理由
一、上訴人主張：坐落高雄縣大社鄉○○段120地號（重測前為
    高雄縣大社鄉○○○段187地號）土地（下稱系爭土地）為
    上訴人所有並作為家墓使用，詎被上訴人竟於民國97年2月
    起無權占用系爭土地緊鄰排水路長9.5公尺、寬30公分部分
    之土地（下稱爭執部分），並因其不當施工致系爭土地上階
    梯邊牆傾倒，又被上訴人家墓屋簷亦侵入系爭土地上空，爰
    依民法第767條及第962條等規定提起本訴等語。並於原審聲
    明：(一)被上訴人應將系爭土地爭執部分返還上訴人；(二)被上
    訴人應除去系爭土地階梯邊牆傾倒及其家墓屋簷侵入系爭土
    地上空等妨害狀態。
二、被上訴人則以：系爭土地爭執部分並非上訴人所有，被上訴
    人亦非無權占用系爭土地爭執部分；又被上訴人業於訴訟繫
    屬中將系爭土地階梯邊牆傾倒部分重新修建，亦將其家墓屋
    簷侵入系爭土地上空部分予以拆除，上訴人所指摘之情形已
    不存在等語，資為抗辯。並於原審聲明：上訴人之訴駁回。
三、原審為上訴人敗訴之判決，上訴人不服，提起上訴，於本院
    聲明：(一)原判決廢棄，(二)被上訴人應將系爭土地爭執部分返
    還上訴人使用，(三)被上訴人應除去系爭土地階梯邊牆傾倒及
    其家墓屋簷侵入系爭土地上空等妨害狀態。被上訴人則於本
    院聲明：駁回上訴。
四、兩造於本院不爭執事項：
（一）系爭土地為周王淑嫆所有，上訴人向周王淑嫆購買35坪土
      地蓋有墓地，惟未辦理移轉登記。
（二）上訴人告訴被上訴人竊占系爭土地爭執部分，經臺灣高雄
      地方法院檢察署以98年度偵字第20202號不起訴處分確定
      。
五、兩造爭點為：
（一）被上訴人有無侵占系爭土地爭執部分？上訴人請求被上訴
      人返還系爭土地爭執部分給上訴人使用，有無理由？
（二）上訴人所指之系爭土地階梯邊牆傾倒，及被上訴人家墓屋
      簷侵入系爭土地上空狀態，是否已於原審訴訟繫屬中修復
      ？
六、本件得心證之理由：
（一）按所有人對於無權占有或侵奪其所有物者，得請求返還之
      ，民法第767條第1項前段定有明文，是上訴人必須證明其
      係所有權人，方得行使上開所有物返還請求權，自屬當然
      。查上訴人於原審起訴時雖聲稱：系爭土地為其所有云云
      ，惟其嗣後亦自承：系爭土地為周王淑嫆所有，上訴人向
      周王淑嫆購買35坪土地蓋有墓地，惟未辦理移轉登記等語
      ，有系爭土地登記謄本1份在卷可稽（見原審補字卷第163
      頁），是上訴人既非系爭土地之所有權人，其依民法第
      767條規定，請求被上訴人返還系爭土地爭執部分一情，
      已屬無據。
（二）又按當事人主張有利於己之事實者，就其事實有舉證之責
      任，民事訴訟法第277條前段定有明文；又按占有人，其
      占有被侵奪者，得請求返還其占有物，民法第962條前段
      亦有明文，是上訴人既主張系爭土地爭執部分在其購買之
      35  坪內，為其所占有，被上訴人應將爭執部分返還予伊
      云云，自應就該有利事實負舉證責任，惟上訴人於原審向
      本院聲請測量系爭土地，並未向高雄縣仁武鄉地政事務所
      繳納複丈規費，經原審命其補繳後仍未繳納，而無法取得
      測量結果一事，有本院公務電話紀錄及函文1份附卷可佐
      （見原審卷第64頁、第66至67頁參照），而上訴人於本院
      準備程序中仍拒絕給付複丈規費，陳稱：要我繳複丈費是
      違法的云云（見本院卷第24頁），依前開說明，上訴人之
      主張既乏佐證，已無從據此認定上訴人此部分主張為真。
      次查證人周王淑嫆於原審中證稱：「（當初有無講好上訴
      人家的墳園台階外，再賣1台尺寬的土地給上訴人？）沒
      有，那算水路，是每個不同區域的中間間隔，是留作水路
      用，沒有計價...但我確定水路是沒有賣的。」（見原審
      卷第33頁），足見上訴人所請求之系爭土地爭執部分並不
      在周王淑嫆出售之範圍內，其主張已屬無由，益見上訴人
      陳稱：地主說要留1台尺的水路給我，被上訴人只有留17
      公分給我，是侵占我的土地云云，要非屬實，此徵諸臺灣
      高雄地方法院檢察署檢察官98年度偵字第20202號不起訴
      處分書亦同此認定，而上訴人又不能提出其他相關證據以
      實其說，自無從認定系爭土地爭執部分確為上訴人所占有
      ，被上訴人有侵奪其占有之情事，從而，上訴人依民法第
      962條規定請求被上訴人返還系爭土地爭執部分予其使用
      云云，亦無理由，應予駁回。
（三）另上訴人另主張：被上訴人因其不當施工致上訴人家墓旁
      階梯邊牆傾倒，又被上訴人家墓屋簷亦侵入其家墓土地上
      空等事實。惟查，被上訴人業於原審訴訟繫屬中將上開階
      梯邊牆傾倒部分重新修建，亦將其家墓屋簷侵入上訴人家
      墓土地上空部分予以拆除等事實，有修建前後照片4張附
      卷可稽（見原審卷第78頁、36頁），上訴人對此亦不爭執
      ，惟陳稱：這是應該幫我修復的等語（見本院卷第26頁）
      ，是被上訴人既已除去上開上訴人主張之妨害狀態，則上
      訴人此部分主張，亦屬無由，應予駁回。
七、綜上所述，上訴人依民法第767條、第962條規定，請求被上
    訴人將系爭土地爭執部分返還上訴人，及除去系爭土地階梯
    邊牆傾倒及其家墓屋簷侵入系爭土地上空等妨害狀態，為無
    理由，應予駁回。原審為上訴人敗訴之判決，核無不合，上
    訴意旨猶執前詞指摘原判決不當，求予廢棄改判，為無理由
    ，應予駁回。
八、據上論結，本件上訴為無理由，依民事訴訟法第436 條之1
    第3 項、第449 條第1 項、第78條，判決如主文。
中    華    民    國    100    年    5    月    11   日
                   民事鳳山分庭 審判長法  官 吳文婷
                                      法  官 何悅芳
                                      法  官 張琬如
以上正本係照原本作成。
本判決不得上訴。
中    華    民    國   100    年    5     月    12    日
                                      書記官 劉國偉